臺灣臺北地方法院刑事判決　　　　　　　100年度訴字第193號
公　訴　人　臺灣臺北地方法院檢察署檢察官
被　　　告　高嘉鴻
上列被告因搶奪等案件，經檢察官提起公訴（100年度偵緝字第
18、19、20號）及追加起訴（100年度偵字第58號），因被告於
本院準備程序中先就被訴事實為有罪陳述，經本院合議庭裁定適
用簡式審判程序，茲判決如下：
    主  文
高嘉鴻竊盜，肆罪，均累犯，各處有期徒刑伍月；又以加害生命
、自由之事，恐嚇他人致生危害於安全，累犯，處有期徒刑月
；又意圖為自己不法之所有，而搶奪他人之動產，未遂，累犯，
處有期徒刑伍月；又意圖為自己不法之所有，而搶奪他人之動產
，累犯，處有期徒刑拾月。應執行有期徒刑貳年陸月。
    事  實
一、高嘉鴻前於民國95年間，因犯搶奪等案件，3罪，經臺灣高
    等法院96年度上訴字第3270號判處各有期徒刑7月，各減為
    有期徒刑3月又15日，應執行有期徒刑9月確定；於95年12月
    至96年1月間，因搶奪等案件，2罪，經本院96年度訴字第17
    29號判處各有期徒刑6月，各減為有期徒刑3月，應執行有期
    徒刑6月確定；於96年2月間，因共同踰越安全設備竊盜案件
    ，經臺灣士林地方法院96年度易字第1039號判處有期徒刑10
    月，減為有期徒刑5月確定；又因竊盜等案件，4罪，經臺灣
    士林地方法院96年度易字第2392號判處有期徒刑6月、4月、
    4月及4月，各減為有期刑3月、2月、2月及2月，應執行有期
    徒刑7月確定；嗣上開各案件，經臺灣士林地方法院97年度
    聲字第1666號裁定應合併執行有期徒刑2年1月確定；復於96
    年10月間，再犯竊盜案件，經臺灣板橋地方法院96年度簡字
    第8452號判處有期徒刑6月確定，與上開各案件接續執行，
    於99年3月20日縮刑期滿執行完畢。詎其猶不知悔改，為下
    列行為：
  (一)高嘉鴻因其女友朱雨凡任職於臺北市松山區○○○路○段411
    號海霸王餐廳，得悉該餐廳地下1、2樓放置白鐵餐具，遂基
    於意圖為自己不法所有之犯意，於99年7月15日晚間18時許
    ，前往上址，徒手竊取海霸王餐廳所有之白鐵餐具1批，得
    手後，將之運至臺北縣新莊市○○路之不詳資源回收場變賣
    換現取得新臺幣（下同）3,000餘元。高嘉鴻食髓知味，復
    於99年7月17日晚間18時許，再前往上址，另行基於意圖為
    自己不法所有之犯意，徒手竊取白鐵餐具1批得手，嗣將之
    運至臺北縣新莊市○○路之不詳資源回收場變賣換現取得
    6,000元。
  (二)高嘉鴻與朱雨凡於99年5月間起交往同居，具有事實上夫妻
    關係而屬家庭暴力防治法第3條第2款所定之家庭成員關係。
    朱雨凡因知悉被告於上開時、地竊取財物，並意圖與高嘉鴻
    分手，詎高嘉鴻心有不滿，竟基於恐嚇之犯意，於99年7月
    15日至同年8月3日間，接續多次以電話及傳簡訊之方式，向
    朱雨凡恫稱「你講講看，你不留後路給我，我也不需要留給
    你，要死大家一起死」、「你兒子在哪裡唸書，幾點上、下
    課，我都知道」語，以此等加害朱雨凡及其子之生命、自由
    之言語恐嚇朱雨凡，使朱雨凡心生畏懼，致生危害於安全。
  (三)於99年8月1日上午11時40分許，行經臺北市○○區○○路55
    號前，見許耀崑所有停放在該處之車牌號碼819-CWR號普通
    重型機車之機車鑰匙插在電門上未拔取，即臨時起意，基於
    意圖為自己不法所有之犯意，趁無人看管之際，徒手以該鑰
    匙發動機車引擎而竊取該輛機車及許耀崑所有放置於機車上
    之黑色安全帽1頂得手後，即換戴許耀崑之黑色安全帽，騎
    乘該機車，在臺北市○○區○○路2段附近巷弄，伺機尋找
    下手對象，於同日中午12時55分許，在臺北市○○區○○路
    11巷口，見鄭淑貞獨自一人行走於路旁，認有機可趁，即基
    於意圖為自己不法所有之犯意，趁鄭淑貞不及防備之際，騎
    乘上開機車自後方搶奪鄭淑貞所有之皮包1只，因鄭淑貞緊
    抓皮包不放，遭高嘉鴻騎車拖行而跌倒，並受有頭皮血腫、
    四肢多處擦挫拉傷等傷害（傷害部分未據告訴），致高嘉鴻
    未能得逞而未遂。嗣高嘉鴻於99年8月9日即警方尚未發覺上
    開行為之行為人為高嘉鴻前，主動前往臺北市政府警察局刑
    事警察大隊自首其為上開搶奪行為之行為人，始查悉上情。
  (四)於99年11月15日下午16時至17時30分間之某時許，行經臺北
    市○○區○○路3段106巷46號前，見吳慧龍所有之車牌號碼
    286-EDE號普通重型機車停放於該處，即基於意圖為自己不
    法所有之犯意，趁無人看管之際，以不詳方法發動機車引擎
    而竊取該輛機車得手，供己騎用。另於99年11月16日下午13
    時30分許，騎乘竊得之車牌號碼286-EDE號普通重型機車，
    在臺北市中正區○○○○段附近巷弄，伺機尋找下手對象，
    於同日下午13時35分許，在臺北市中正區○○○路○段128號
    前，見王惠獨自一人行走於該處人行道上，認有機可乘，
    趁王惠不及防備之際，騎乘上開機車自後方接近王惠，
    並下手搶奪王惠所有內有國民身分證、全民健康保險卡、
    華南銀行金融卡、永豐銀行信用卡（起訴書誤為提款卡）、
    中國信託商業銀行信用卡（起訴書誤為提款卡）、花旗銀行
    信用卡（起訴書誤為提款卡）各1張、華碩PDA P735型手機1
    支、B8股票機1台及現金350元等物之皮包1只得手後逃逸。
二、案經朱雨凡訴由臺北市政府警察局移送及臺北市政府警察局
    大同分局、中正第二分局分別報請臺灣臺北地方法院檢察官
    檢察官偵查起訴及追加起訴。
    理  由
一、程序方面：
    本件被告高嘉鴻所犯竊盜罪、恐嚇危害安全罪、搶奪未遂罪
    及搶奪既遂罪，均係死刑、無期徒刑、最輕本刑為3年以上
    有期徒刑以外之罪，亦非高等法院管轄第一審案件，於準備
    程序進行中，被告先就被訴事實為有罪之陳述，經告知被告
    簡式審判程序之旨，並聽取檢察官及被告之意見後，本院合
    議庭裁定由受命法官進行簡式審判程序，是本件之證據調查
    ，依刑事訴訟法第273條之2規定，不受同法第159條第1項、
    第161條之2、第161條之3、第163條之1及第164條至第170
    條規定之限制，合先敘明。
二、認定犯罪事實所憑證據及理由：
  (一)事實欄一(一)部分：
    此部分犯罪事實，業據被告於警詢、偵查及本院審理時坦承
    不諱，並據證人朱雨凡、黃子倫分別於警詢及偵查中證述明
    確（朱雨凡部分見99年度偵字第19491號偵查卷第4至6頁、
    第47頁；黃子倫部分見同上偵查卷第16頁、第46至47頁），
    並有被告於99年7月28日傳送至告訴人朱雨凡手機之簡訊翻
    拍照片2幀附卷可稽（同上偵查卷第7頁）。被告自白核與事
    實相符，應堪採信。此部分事證事實相符，應堪採信。此部
    分事證已明確，被告所為2次竊盜犯行洵堪認定。
  (二)事實欄一(二)部分：
    此部分犯罪事實，業據被告於本院審理時坦承不諱，核與證
    人即告訴人朱雨凡於警詢及偵查中指訴情節相符（見99年度
    偵字第19491號偵查卷第4至6頁、第47至48頁），並有被告
    於99年7月28日傳送至告訴人朱雨凡手機之簡訊翻拍照片2幀
    附卷可稽（同上偵查卷第7頁）。被告自白核與事實相符，
    應堪採信。此部分事證亦臻明確，被告所為恐嚇犯行，亦堪
    認定。
  (三)事實欄一(三)部分：
    此部分犯罪事實，業據被告於警詢及本院審理時坦承不諱，
    並據證人即被害人許耀崑、鄭淑貞分別於警詢時及偵查中指
    訴綦詳（許耀崑部分見99年度偵字第20162號偵查卷第8至10
    頁、11至14頁、第52至53頁；鄭淑貞部分見同上偵查卷第53
    至54頁、99年度偵字第19751號偵查卷第8至9頁、10至12頁
    ），復有臺北市○○區○○路2段78巷4弄2號附近、臺北市
    ○○區○○路55號前之現場監視錄影畫面翻拍照片各2幀及
    臺北市○○區○○路11巷口之現場監視錄影畫面翻拍照片8
    幀、臺北市政府警察局物品發還領據1紙、臺北市政府警察
    局車輛協尋電腦輸入單1件附卷可稽（見同上偵查卷第15頁
    、第16頁、第19至22頁、第23頁、第25頁）。被告自白核與
    事實相符，應堪採信。此部分事證已明確，被告所為竊盜及
    搶奪未遂犯行，亦堪認定。
  (四)事實欄一(四)部分：
    此部分犯罪事實，業據被告於本院審理時坦承不諱，並據證
    人即被害人吳慧龍、王惠分別於警詢及偵查中證述綦詳（
    吳慧龍部分見100年度偵字第58號偵查卷第8至9頁；王惠
    部分見同上偵查卷第10至11頁、第88至89頁），復有臺北市
    中正區○○○路○段128號附近現場監視錄影畫面翻拍照片8
    幀、失車案件基本資料詳細畫面報表、臺北市政府警察局99
    年11月16日北市警中正二分刑字第09931536100號鑑驗書及
    現場採證照片35幀附卷可稽（見同上偵查卷第15至18頁、第
    21 頁、第24至26頁、第33至50頁）。被告自白核與事實相
    符，被告所為竊盜及搶奪既遂犯行，亦洵堪認定。
三、論罪科刑理由：
  (一)核被告所為，事實欄一(一)部分，其先後2次竊盜犯行，均係
    犯刑法第320條第1項之竊盜罪。事實欄一(二)所為，係犯刑法
    第305條之恐嚇危害安全罪，因被告與告訴人朱雨凡曾為同
    居男女朋友，曾有事實上夫妻關係，屬家庭暴力防治法第3
    條第2款所定之家庭成員關係，則被告所犯恐嚇告訴人朱雨
    凡犯行，雖屬家庭暴力防治法第2條第2項之家庭暴力罪，惟
    因家庭暴力防治法之上開條文並無罰則規定，是以此部分犯
    行應僅依刑法第305條之恐嚇危害安全罪之規定予以論罪科
    刑；又其先後多次撥打電話、傳送簡訊以加害告訴人朱雨凡
    及其子之生命、自由之事恐嚇告訴人，係基於同一恐嚇犯意
    下之接續行為，只論以一罪。事實欄一(三)所為，分別係犯刑
    法第320條第1項之竊盜罪及同法第325條第3項、第1項之搶
    奪未遂罪。事實欄一(四)所為，分別係犯刑法第320條第1項之
    竊盜罪及同法第325條第1項之搶奪既遂罪。
  (二)其所犯上開4個竊盜罪、1個家庭暴力之恐嚇危害安全罪、1
    個搶奪未遂罪及1個搶奪既遂罪等各罪，犯意個別，行為互
    殊，應予分論併罰。
  (三)被告前於95年間，因犯搶奪等案件，3罪，經臺灣高等法院
    96 年度上訴字第3270號判處各有期徒刑7月，各減為有期徒
    刑3 月又15日，應執行有期徒刑9月確定；於95年12月至96
    年1月間，因搶奪等案件，2罪，經本院96年度訴字第1729號
    判處各有期徒刑6月，各減為有期徒刑3月，應執行有期徒刑
    6月確定；於96年2月間，因共同踰越安全設備竊盜案件，經
    臺灣士林地方法院96年度易字第1039號判處有期徒刑10月，
    減為有期徒刑5月確定；又因竊盜等案件，4罪，經臺灣士林
    地方法院96年度易字第2392號判處有期徒刑6月、4月、4月
    及4月，各減為有期刑3月、2月、2月及2月，應執行有期徒
    刑7月確定；嗣上開各案件，經臺灣士林地方法院97年度聲
    字第1666號裁定應合併執行有期徒刑2年1月確定；復於96年
    10月間，再犯竊盜案件，經臺灣板橋地方法院96年度簡字第
    8452號判處有期徒刑6月確定，與上開各案件接續執行，於
    99年3月20日縮刑期滿執行完畢等情，有臺灣高等法院被告
    前案紀錄表在卷可按，其前受有期徒刑執行完畢，於5年以
    內故意再犯上開最重本刑均為有期徒刑以上之刑之各罪，均
    為累犯，應依刑法第47條第1項規定，分別加重其刑。
  (四)又事實欄一(三)部分，被告雖已著手實行搶奪行為，惟因被害
    人鄭淑貞緊抓皮包而未生搶得財物之結果，其所為犯搶奪罪
    尚屬未遂，爰依刑法第25條第2項規定，減輕其刑，並先加
    後減之。
  (五)另按刑法第62條前段所規定之自首，係以對於未發覺之犯罪
    自首而受裁判為要件，故犯罪行為人應於有偵查犯罪職權之
    公務員未發覺犯罪事實或犯罪人之前自首犯罪，且接受裁判
    ，兩項要件兼備，始得依刑法第62條前段自首之規定減輕其
    刑（最高法院86年度臺上字第1951號判決意旨參照）。查就
    犯罪事實一(三)部分，雖係被告主動向警方承認此部分犯行，
    惟被告已明知其有案件待檢察官偵查，乃被告經檢察官依法
    傳喚、拘提無著，嗣經依法於99年11月9日發布通緝，被告
    始於99年12月6日下午18時30分許，在臺北市大同區○○○
    路○段17號前為警緝獲到案，是被告於偵查中既已逃匿，即
    無接受裁判之意思，核與自首之要件不符，被告辯稱其行為
    合於自首得減輕其刑之規定云云，並非足採，併予敘明。
  (六)爰審酌被告素行不佳，正值青年，不思謀求正當工作賺取所
    需，而以竊盜、搶奪等不法手段獲得金錢，嚴重危害社會治
    安，所為非是，且其前以相同手段搶奪他人財物經判刑確定
    並已執行完畢，猶再犯本案，顯未因刑之執行而知警惕，及
    被告與告訴人朱雨凡曾為同居之男女朋友，縱有感情糾紛亦
    應以和平理性之態度面對、處理，被告竟因對告訴人意圖分
    手一事心生不滿，即撥打電話、傳送簡訊恐嚇告訴人，行為
    實有不當，惟已經告訴人宥恕，具狀向本院表示不再追究，
    並審酌被告之犯罪動機、目的、手段、所生危害及其犯罪後
    於本院審理時坦承全部犯行等一切情狀，分別量處如主文所
    示之刑，並定其應執行之刑。
據上論斷，依刑事訴訟法第273條之1第1項、第299條第1項前段
，刑法第305條、第320條第1項、第335條第1項、第3項、第47條
第1項、第51條第5款，刑法施行法第1條之1，判決如主文。
本案經檢察官林淑玲到庭執行職務
中    華    民    國   100    年    3     月    25    日
                        刑事第十二庭  法  官  陳慧萍
以上正本證明與原本無異。
如不服本判決應於收受送達後10日內向本院提出上訴書狀，並應
敘述具體理由；其未敘述上訴理由者，應於上訴期間屆滿後20日
內向本院補提理由書（均須按他造當事人之人數附繕本）「切勿
逕送上級法院」。
                                      書記官  黃慧怡
中    華    民    國  100     年    3     月    25    日
附錄本案論罪科刑法條：
中華民國刑法第305條
（恐嚇危害安全罪）
以加害生命、身體、自由、名譽、財產之事，恐嚇他人致生危害
於安全者，處 2 年以下有期徒刑、拘役或 3 百元以下罰金。
中華民國刑法第320條
（普通竊盜罪、竊佔罪）
意圖為自己或第三人不法之所有，而竊取他人之動產者，為竊盜
罪，處5  年以下有期徒刑、拘役或 5 百元以下罰金。
意圖為自己或第三人不法之利益，而竊佔他人之不動產者，依前
項之規定處斷。
前二項之未遂犯罰之。
中華民國刑法第325條
（普通搶奪罪）
意圖為自己或第三人不法之所有，而搶奪他人之動產者，處 6
月以上 5 年以下有期徒刑。
因而致人於死者，處無期徒刑或 7 年以上有期徒刑，致重傷者
，處 3 年以上 10 年以下有期徒刑。
第 1 項之未遂犯罰之。